【裁判字號】    98,消債更,624
【裁判日期】    980512
【裁判案由】    聲請更生程序
【裁判全文】
臺灣高雄地方法院民事裁定           98年度消債更字第624號
聲  請  人  甲○○○
上列當事人因消費者債務清理事件聲請更生，本院裁定如下：
    主  文
聲請人甲○○○自民國九十八年五月十二日下午四時起開始更生
程序。
命司法事務官進行本件更生程序。
    理  由
一、聲請意旨略以：聲請人前未曾依「中華民國銀行公會會員辦
    理消費金融案件無擔保債務協商機制」請求共同協商債務清
    償方案，後於消費者債務清理條例施行後，乃向最大債權金
    融機構即高雄路竹鄉農會請求協商，其以聲請人每月收入新
    台幣（下同）13,000元，每月支出卻需15,890元，不足償還
    7,847 元致未成立，而聲請人係擔任家庭代工，每月收入僅
    13,000元，按其收入扣除必要生活費用、房貸後即不能清償
    債務，而聲請人所負無擔保或無優先權之債務總額並未逾12
    ,000,000 元 ，復未經法院裁定開始清算程序或宣告破產，
    爰依法聲請更生等語。
二、按債務人不能清償債務或有不能清償之虞者，得依本條例所
    定更生程序，清理其債務；債務人無擔保或無優先權之債務
    總額未逾12,000,000元者，於法院裁定開始清算程序或宣告
    破產前，得向法院聲請更生；債務人對於金融機構因消費借
    貸、自用住宅借款、信用卡或現金卡契約而負債務，在聲請
    更生或清算前，應提出債權人清冊，以書面向最大債權金融
    機構請求協商債務清償方案並表明共同協商之意旨；債務人
    與金融機構協商成立者，不得聲請更生或清算，但因不可歸
    責於己之事由，致履行顯有重大困難者，不在此限；本條例
    施行前，債務人依金融主管機關協調成立之中華民國銀行公
    會會員辦理消費金融案件無擔保債務協商機制與金融機構成
    立之協商，準用前項之規定。消費者債務清理條例第3 條、
    第42條第1 項、第151 條第1 項、第5 項、第6 項分別定有
    明文。
三、經查，聲請人主張尚欠銀行債務，已提出聲請人之債權人清
    冊、財產及收入狀況說明書、所得資料清單、財產歸屬資料
    清單、財團法人金融聯合徵信中心當事人綜合信用報告、前
    置協商不成立證明書、戶籍謄本、勞工保險被保險人投保資
    料表等為證，經核大致相符，堪信為真實。次查，聲請人名
    下資產共有房屋、土地及汽車各1 筆，扣除已報廢汽車部分
    外，聲請人資產共計1,031,200元（359200＋672000＝00000
    00），有財政部高雄市國稅局財產歸屬資料清單附卷可稽。
    以聲請人之債務1,973,835元扣除上開資產價額1,031,200元
    ，仍有942,635 元之債務。又聲請人主張其每月支出為15,8
    90元，係包括房貸，然如以其居住高雄縣之每人每月最低生
    活費用9,660 元（包括食、衣、住、行、育、樂費用），房
    貸即不應再重複計算於生活費用之內，是其每月應尚有3,34
    0 元（00000 －0000＝3340），以此對比其所負全部債務94
    2,635 元，再依銀行公會原同意得另為協商並不計利息之情
    形下，其得清償完畢之時程約仍須20餘年，故以聲請人之經
    濟情況，應認其已有不能償債務或有不能清償之虞之情事，
    則聲請人主張其已有不能償債務或有不能清償之虞而聲請更
    生，應予准許。
四、綜上所述，聲請人有如附表所示之銀行自用住宅借款、消費
    貸款、信用卡、現金卡債務，債務金額未逾1200萬元，且其
    未經法院裁定開始清算程序或宣告破產，業經本院查明，有
    前案紀錄表、查詢表附卷可稽。而按聲請人不能清償債務，
    則其聲請更生，依上規定所示，自無不合，應予准許。
五、依消費者債務清理條例第11條第1 項、第45條第1 項、第16
    條第1 項，裁定如主文。
中    華    民    國    98    年    5     月    12    日
                  民事第一庭 法  官  黃國川
上為正本係照原本作成。
如不服本裁定，應於裁定送達後10日內，以書狀向本院提出抗告
，並繳納抗告費新臺幣1千元。
中    華    民    國    98    年    5     月    12    日
                             書記官  林芊蕙


司法院資訊處製作；財團法人民間司法改革基金會備份。
